臺灣嘉義地方法院刑事判決
110年度易字第104號
公  訴  人  臺灣嘉義地方檢察署檢察官
被      告  胡芮羭


上列被告因詐欺案件，經檢察官聲請簡易判決處刑（109年度偵
字第10631號），本院認不宜以簡易程序審理，改依通常程序審
理，並判決如下：
    主  文
胡芮羭無罪。
    理  由
一、聲請簡易判決處刑意旨以：被告胡芮羭得預見將金融機構帳
    戶存摺、金融卡及密碼交予年籍、姓名不詳之人，該金融帳
    戶有遭詐欺集團挪為人頭帳戶，供詐欺集團匯款之高度可能
    ，竟仍基於縱其所提供之金融帳戶被利用作為詐欺取財工具
    ，亦不違背其本意之不確定故意，以每本帳戶三個月租金新
    臺幣（下同）12000元之代價，將其於華南銀行嘉南分行所
    開立帳號：000000000000之帳戶(下稱系爭帳戶)租予萬世揚
    （警方偵辦中）。繼於民國109年9月8日16時許，被告胡芮
    羭在桃園市中壢郵局，將系爭帳戶之存摺及金融卡寄予萬世
    揚，並告知密碼，而容任萬世揚及所屬之詐騙集團，以系爭
    帳戶實施詐欺犯罪。嗣於同年8月24日某時許，前開詐騙集
    團成員自稱「吳鴻文」之人共同意圖為自己不法之所有，基
    於詐欺之犯意聯絡，以通訊軟體Line向告訴人蔡明鎮訛稱：
    有一投資比特幣之平台，伊可指示下單買賣比特幣，獲利豐
    厚，惟須先匯款至指定帳戶儲值，始得買賣比特幣等語，致
    蔡明鎮陷於錯誤，依其指示於109年9月15日匯款30萬元至系
    爭帳戶，而受損害，因認被告涉犯刑法第30條、第339條第1
    項之詐欺取財罪嫌。
二、檢察官認被告涉犯上開罪嫌是以被告的供述、證人即告訴人
    蔡明鎮的證述及京城銀行匯款委託書、前開帳戶開戶資料及
    交易明細、證人蔡明鎮與「吳鴻文」Line對話訊息截圖、被
    告與「萬哥」Line對話訊息截圖等為其論據。
三、訊據被告固坦承將系爭帳戶交給萬世揚使用於比特幣買賣，
    惟否認幫助詐欺取財犯行，辯稱：系爭帳戶我是借給萬世揚
    做比特幣買賣，告訴人匯款30萬元到系爭帳戶，也的確有收
    到相等價值的比特幣，買賣比特幣的合約上有寫我們只有提
    供比特幣買賣，不參與平台投資，也不提供平台投資，我們
    沒有詐欺告訴人，至於告訴人所述的「吳鴻文」，我們根本
    不認識等語。
四、經查：
(一)、告訴人於109年9月24日警詢中僅泛稱其於109年8月24日至
      同年9月15日遭LINE上認識的網友詐騙共80萬元，其中有3
      0萬元是在109年9月15日匯入系爭帳戶等語(警卷第6頁)，
      未具體陳述遭詐騙的具體經過；檢察官於偵查中亦未傳訊
      告訴人到庭調查事情原委。
(二)、經本院請警方對告訴人補做筆錄，告訴人於110年1月27日
      警詢中陳稱：我於109年8月份在LINE上見到暱稱「葉玉茜
      」的人，便加他好友，開始聊天。「葉玉茜」向我稱可至
      他推薦的虛擬貨幣網站(BlockChain)申辦會員投資比特幣
      ，並聽從「葉玉茜」推薦的分析師操作匯款下單購買比特
      幣。我答應之後，「葉玉茜」並引介我認識LINE暱稱「吳
      鴻文」及「火幣交易員」，「吳鴻文」負責指示我何時該
      下單購買比特幣，且提供我銀行帳戶讓我匯款，待我匯款
      完畢後，「火幣交易員」會提供給我所購買比特幣的連結
      ，讓我取得比特幣。後來我發現我只是單方面一直按照指
      示投入資金，投到我沒錢了，我發現錢都拿不回來，才發
      現遭到詐騙等語(本院嘉簡卷第24頁)，依告訴人前開陳述
      ，其匯款後已取得比特幣。　　　
(三)、依告訴人所提供其與「吳鴻文」於(109年)8月20、21日的
      LINE對話截圖(警卷第20、21頁)，「吳鴻文」向告訴人表
      示：「目前玉茜每日與我一對一做單，盈利不會低於三萬
      ，還是非常不錯的，可以與她交流一下，有需要可以找我
      報名VIP」、「目前VIP門檻為儲值30萬，有儲值活動，可
      以額外給申請6萬贈金，這樣儲值30萬，到帳共36萬」、
      「…商需要買多少金額的比特幣，與幣商核對身份信息，
      幣商會提供戶頭，你這樣給予幣商匯款，並傳給幣商儲值
      地址(登入平台，點擊儲值會看到儲值地址)，幣商給予發
      幣」、「提領非常簡單，登入平台，點擊提領，帳戶信息
      輸入銀行代碼加帳號，輸入需提領…」，並給予「火幣交
      易員」的連結；告訴人則向「吳鴻文」表示有加入VIP的
      意願，僅資金尚有不足。由上開LINE對話截圖可認定，告
      訴人是聽信「吳鴻文」的說詞，欲跟隨「吳鴻文」在某網
      路平台進行比特幣的投資買賣，而要進行該項投資須先購
      買比特幣，將購入的比特幣儲存在上開網路平台所提供的
      收幣地址，「吳鴻文」並介紹「火幣交易員」給告訴人購
      買比特幣。
(四)、依告訴人與「火幣交易員」於(109年)9月15日的LINE對話
      截圖(本院易字卷第43到53頁)，告訴人於(109年)9月15日
      向「火幣交易員」表示要儲值30萬元，請幣商將帳號傳給
      他，待「火幣交易員」提供被告的系爭帳戶資料後，告訴
      人傳送已匯款30萬元至系爭帳戶的匯款委託書翻拍照片，
      並傳送收幣地址給「火幣交易員」，「火幣交易員」繼則
      傳送發幣憑證，請告訴人確認收到比特幣後回復，告訴人
      於同日下午6時6分回復「發幣，已收到，謝謝」。另告訴
      人於本院110年3月10日準備程序中亦自承其含本次，共6
      次匯款所購買的比特幣都有存到其比特幣的帳戶(即收幣
      地址)，只是其要從「吳鴻文」所提供的平台網站將錢領
      出時，僅在109年8月份成功轉出1次2萬元至其郵局帳戶，
      後來要再提領時，平台說款項匯出要經過審查，但後續就
      再也沒有提領成功，故覺受騙等語(本院易字卷第27頁)。
      由上情觀之，告訴人於109年9月15日匯款入被告所有系爭
      帳戶的30萬元是要向「火幣交易員」購買比特幣，而「火
      幣交易員」依照告訴人自己提供的收幣地址發幣，告訴人
      亦表明已收到購買的比特幣，除非認定被告知悉或可預見
      系爭帳戶有遭「吳鴻文」作為詐騙工具而仍出租予萬世揚
      ，否則徒憑告訴人購入比特幣後，另遭「吳鴻文」詐騙的
      後階段事實，難以認定被告有幫助詐欺取財的犯行。
(五)、告訴人雖係經由「吳鴻文」介紹，向「火幣交易員」購買
      比特幣，但依「火幣交易員」於(109年)8月14日利用LINE
      傳送給告訴人的「比特幣買賣定型化契約」，該契約第8
      條記載：「由於乙方明知甲方僅為單純販售比特幣之賣方
      ，並無參與任何投資、募資或賭博平台之營運(本合約第
      一條參照)；又乙方係基於完全自由意志，自主決定向甲
      方依照本合約內容之條件購買比特幣(本合約第五條、第
      六條參照)，並無遭甲方詐欺之情事。…」，「火幣交易員
      」並告知告訴人其公司為上開契約之甲方，告訴人為乙方
      ，請告訴人仔細閱讀上述契約條文；告訴人則回稱「我同
      意本契約」，此有LINE對話截圖在卷可憑(本院易字卷第2
      5頁)。「火幣交易員」既於契約內表明其僅單純販售比特
      幣、未參與任何投資平台的營運，則告訴人購買比特幣時
      ，自己提供投資平台的收幣地址收取比特幣，尚難認與「
      火幣交易員」有直接關聯。
(六)、證人萬世揚於110年5月13日本院審理中證稱：其從事比特
      幣的買賣，主要是賺取價差或是手續費，109年8月間因向
      其購買比特幣的人，有被詐騙集團詐騙，致使其帳戶被凍
      結，故其與被告合作，由被告提供系爭帳戶，透過系爭帳
      戶買賣的比特幣，如有賺得差價或手續費，就會把利潤分
      給被告，1個帳戶3個月的報酬約1萬2千元，其先支付給被
      告，之後看客戶買幣的多寡，再補差額給被告，原則上其
      會在高點才賣比特幣，不會在低點賣，所以至今沒有虧錢
      。本案的比特幣交易是「火幣交易員」向其調幣，由「火
      幣交易員」提供收幣地址，其給予系爭帳戶，收款後即發
      幣至上開收幣地址，此有發幣憑證可查，該發幣憑證是不
      可能被竄改的等語(本院易字卷第98至104頁)，核與被告
      所述大致相符。　　
(七)、綜上所述，被告雖提供系爭帳戶予萬世揚，做為與告訴人
      買賣比特幣的收款帳戶，然告訴人既已取得與匯款金額相
      當的比特幣，即難認於此階段，告訴人有被詐取財物之情
      事，從而，被告提供帳戶的行為亦無從認定構成幫助詐欺
      取財罪。另依檢察官所提出之證據，並無證據可認定「火
      幣交易員」或萬世揚為「吳鴻文」實行詐騙的共犯，亦無
      證據可認定被告有幫助「吳鴻文」或其所屬詐騙集團詐欺
      取財的故意，本件自應為被告無罪之諭知。
據上論斷，應依刑事訴訟法第301條第1項，判決如主文。
本案經檢察官吳咨泓聲請簡易判決，檢察官謝雯璣到庭執行職務
。
中　　華　　民　　國　　110 　年　　5 　　月　　27　　日
                  刑事第七庭  審判長法　官　蘇姵文
　　　　　　　　　                  法  官  凃啟夫
　　　　　　　　　                  法  官  洪裕翔
以上正本證明與原本無異。
如不服本判決應於收受判決後20日內向本院提出上訴書狀，並應
敘述具體理由；其未敘述上訴理由者，應於上訴期間屆滿後20日
內向本院補提理由書（均須按他造當事人之人數附繕本）「切勿
逕送上級法院」。告訴人或被害人如對於本判決不服者，應具備
理由請求檢察官上訴，其上訴期間之計算係以檢察官收受判決正
本之日期為準。
中　　華　　民　　國　　110 　年　　5 　　月　　27　　日
                                    書記官　張菀純